【裁判字號】    97,上訴,2821
【裁判日期】    971119
【裁判案由】    違反毒品危害防制條例
【裁判全文】
臺灣高等法院臺中分院刑事判決        97年度上訴字第2821號
上  訴  人
即  被  告  甲○○
                    國民
上列上訴人因違反毒品危害防制條例案件，不服臺灣臺中地方法
院97年度訴字第3121號中華民國97年10月7日第1審判決（起訴案
號：臺灣臺中地方法院檢察署97年度毒偵字第3302號），提起上
訴，本院判決如下：
    主  文
上訴駁回。
    事  實
一、按刑事訴訟法第350條、第361條、第362條、第367條規定，
    不服地方法院之第一審判決而上訴者，須提出上訴書狀，並
    應敘述具體理由，為上訴必備之程式。至於上訴理由是否具
    體，係屬第二審法院審查範圍，則不在命補正之列，此參照
    同條文之修正理由可明。再上訴人所提出之上訴理由非屬具
    體者，則由第二審法院以上訴不合法律上之程式，判決駁回
    。而所謂具體理由，必係依據卷內既有訴訟資料或提出新事
    證，指摘或表明第一審判決有何採證認事、用法或量刑等足
    以影響判決本旨之不當或違法，而構成應予撤銷之具體事由
    ，始克當之。如僅泛言原判決認定事實錯誤、違背法令、量
    刑失之過重或輕縱，而未依上揭意旨指出具體事由，或形式
    上雖已指出具體事由，然該事由縱使屬實，亦不足以認為原
    判決有何不當或違法者，皆難謂係具體理由，俾與第二審上
    訴制度旨在請求第二審法院撤銷、變更第一審不當或違法之
    判決，以實現個案救濟之立法目的相契合，並節制濫行上訴
    。又上訴書狀未敘述具體理由者，其上訴即屬於同法第362
    條前段所定「上訴不合法律上之程式」之情形，第二審法院
    自應依同法第367條之規定，以判決駁回之（最高法院97年
    度臺上字第892號判決意旨參照）。
二、本案上訴人即被告（下稱被告）甲○○不服原審判決提起上
    訴，上訴理由狀僅記載「不服臺灣臺中地方法院97年度訴字
    第3121號判決，爰於法定不變期間具狀聲明上訴，上訴理由
    容後補呈，實感德便。」等語，有刑事聲明上訴狀附卷可稽
    ，原審法院乃依刑事訴訟法第361條規定命被告於收受裁定
    後20日內補正上訴理由書，該裁定於97年10月27日送達予被
    告，被告乃補具上訴理由狀稱「上訴人即被告於原審坦承犯
    行不諱，堪認犯後態度良好；且被告已有悔悟之心，已自行
    前往「中國醫藥大學」接受毒品戒治（如附件），原審判決
    被告之刑期實在太重，為此補具上訴理由，祈請  鈞院從輕
    處分，以鼓勵被告改過自新，實感德澤。」等云云。
三(一)茲按量刑輕重係屬事實審法院得依職權自由裁量之事項，茍
    已斟酌刑法第57條各款所列情狀而未逾法定刑度，即不得遽
    指為違法。原審判決理由已載明審酌被告素行不佳，竟未能
    從中記取教訓，深切體認毒品危害己身健康之鉅，反而再次
    趁隙施用海洛因，足見被告自制能力尚有未足，而有接受相
    當期間監禁教化之必要，以促其及早矯正吸毒惡習；惟念及
    施用毒品固戕害個人健康至鉅，然就他人權益之侵害仍屬有
    限，及其犯後迄該院審理時始坦承犯行之犯罪後態度、施用
    海洛因之次數，暨其犯罪之動機、目的、手段，及被告針對
    檢察官具體求刑有期徒刑11月表明可接受等一切情狀，量處
    有期徒刑11月等語，顯已注意適用刑法第57條之規定，所處
    之刑亦符合「罰當其罪」之原則，並無輕重失衡之情形。
  (二)次查，被告雖抗辯稱伊已至「中國醫藥學院」附設醫院接受
    美沙冬戒毒治療，並提出該院診字第0971008383號診斷證明
    書1紙為憑。惟按「毒品危害防制條例第21條第2項規定：「
    依前項規定治療中經查獲之被告應由檢察官為不起訴處分，
    但以1次為限。」，所稱「依前項規定治療中經查獲」，係
    指依該條第1項規定，犯同條例第10條之罪者，於犯罪未發
    覺前，即自動向行政院衛生署指定之醫療機構請求治療，而
    於治療中始經查獲該項未發覺之犯罪而言；至於治療中再犯
    施用毒品之罪經查獲者，則不包括在內。」，最高法院97年
    臺上字第3469號、3219號、4040號、3801號、97臺非字第31
    4號判決意旨參照。本案被告雖抗辯稱伊已至上開醫院接受
    美沙冬替代療法，並提出診斷證明書1紙附卷為據，固可認
    定確屬真實，惟依據被告所提出之診斷證明書，被告於97年
    4月24日起至上開醫院接受美沙冬戒毒治療，而本件被告係
    於上開治療中之97年6月13日下午22時許再度施用第1級毒品
    海洛因而經警查獲，有臺中市警察局第2分局刑事案件報告
    書1件附於偵查卷第1頁可憑，是被告犯本案施用第1級毒品
    罪，即無毒品危害防制條例第21條第2項之適用至明。
  (三)是被告上訴理由所指各節，顯與事證情況不符，不足以認為
    原判決有何不當或違法，難謂係具體理由，亦應認其上訴違
    背法律上之程式。
四、綜上所述，被告之上訴理由，不能認係依據卷內訴訟資料指
    摘或表明第一審判決有何採證、認事、用法或量刑等足以影
    響判決本旨之不當或違法，而構成應予撤銷之具體事由，僅
    徒憑己意請求從輕量刑，難謂上訴適法，其上訴自屬違背法
    律上之程式，應予以駁回，爰依刑事訴訟法第367條前段、
    第372條不經辯論判決如主文。
中    華    民    國    97    年    11    月    19    日
            刑事第三庭    審判長法  官  王  增  瑜
                                法  官  蔡  紹  良
                                法  官  梁  堯  銘
以上正本證明與原本無異。
如不服本判決應於收受送達後10日內向本院提出上訴書狀，其未
敘述上訴理由者，並得於提起上訴後10日內向本院補提理由書（
均須按他造當事人之人數附繕本）「切勿逕送上級法院」。
                                書記官  陳  麗  玉
中    華    民    國    97    年    11    月    19    日


司法院資訊處製作；財團法人民間司法改革基金會備份。
